【裁判字號】    90,判,1503
【裁判日期】    900823
【裁判案由】    綜合所得稅
【裁判全文】
最  高  行  政  法  院  判  決                    九十年度判字第一五○三號
    原      告  甲○○
    被      告  財政部臺灣省北區國稅局
    代  表  人  林吉昌
右當事人間因綜合所得稅事件，原告不服行政院中華民國八十八年八月四日台八十八
訴字第二九九五八號再訴願決定，提起行政訴訟。本院判決如左：
    主  文
原告之訴駁回。
訴訟費用由原告負擔。
    事  實
緣原告七十八年度綜合所得稅結算申報，列報上市股票證券交易所得為零，並註明「
經更正後無超過一千萬」。被告依據財政部財稅資料中心通報之證券交易所得彙計資
料，查得原告七十八年度出售證券總金額新臺幣（下同）一一、四二六、八○○元，
超過一千萬元，乃核定其財產交易所得二、○七一、二○二元，併課其當年度綜合所
得稅。原告不服，申經復查結果，未獲變更，提起一再訴願，遞遭決定駁回，遂提起
行政訴訟。茲摘兩造訴辯意旨於次：
甲、原告起訴意旨略謂：
一、按「個人出售民國七十八年一月一日以後取得之上市股票，其全年出售總金額不
    超過新臺幣一千萬元者，其交易所得自民國七十八年一月一日起至七十九年十二
    月三十一日止，繼續停徵所得稅兩年。」為財政部七十七年十月二十九日台財稅
    第七七○六六五一四○號函發布之證券交易所得課徵所得稅注意事項第二節第五
    點所明定。本件原告及訴外人吳汪淑銖、吳漢東、王靜芬、蔡錫欽、傅健民等五
    人，均於七十八年間授權訴外人傅慧瓊於群益證券股份有限公司（以下稱群益證
    券公司）開立並使用上市公司股票交易帳戶，有原告於訴願時提出之同意書五紙
    、群益證券公司列印之客戶名單、傅慧瓊於華僑商業銀行城東分行○○四○○二
    –0000000–○帳戶之交易紀錄及原告、吳汪淑銖、吳漢東、王鏡芬、蔡
    錫欽、傅健民等六人七十八年股票明細可稽。且由前揭六人之帳戶地址與訴外人
    傅慧瓊帳戶地址均登記為傅慧瓊上班地點之臺北市○○路二十四號九樓Ｈ室，亦
    可證明原告及訴外人吳汪淑銖等五人之帳戶均係借由傅慧瓊使用無誤。
二、本件原告之股票交易既借予傅慧瓊使用，而原告於七十八年之股票交易明細中共
    有二十筆買賣係傅慧瓊由訴外人吳汪淑銖等人之帳戶中借券賣出，該二十筆交易
    之股票出售金額自應歸入借券戶之年度出售股票總額。且該二十筆交易售出總金
    額為三、五四九、三○○元，而原告七十八年度原股票交易售出總金額為一一、
    四二六、八○○元，扣除上述應歸入其他借券戶之售出金額後為七、八七七、五
    ○○元，故原告七十八年度實際出售上市股票金額並未超過證券交易課徵所得稅
    注意事項第二節第五點所規定一千萬元之限制，依法自不需申報及繳交證券交易
    所得稅。被告未予詳查，遽對原告為課稅處分，於法自有未合。
三、縱認原告依法應課徵所得稅，惟依所得稅法第十四條第一項第七類規定，應自所
    出售股票之價格中扣除取得之價格及成本。則原告七十八年度證券交易所得為三
    二七、三七五元，被告未計算原告取得股票之價格，逕予核定原告七十八年度證
    券交易所得為二、○七一、二○二元並據以核定稅額，於法亦有未合。
四、原告於八十三年五月二十四日收受被告寄發七十八年度之繳款書，原告於八十三
    年六月十日提出復查申請書，惟被告遲至八十七年三月十六日始作成復查決定書
    ，此係被告之行政怠惰，並非原告之過失，詎被告竟課原告遲延利息一三五、三
    五二元，於法未合。
五、綜上所述，本件原處分及一再訴願決定，均有違誤，請判決撤銷一再訴願決定及
    原處分等語。
乙、被告答辯意旨略謂：
一、本件原告七十八年度綜合所得稅結算申報案，原核定係依財政部財稅資料中心通
    報原告七十八年度有買賣證券交易所得，並以對原告最有利之先進先出法核定原
    告之財產交易所得為二、○七一、二○二元，予以併課原告當年度綜合所得稅，
    依卷附證券交易所得彙計單、群益證券公司交易清單核定並無不合。
二、原告提示之群益證券公司買賣對帳單分別為吳汪淑銖、吳漢東、王靜芬、傅健民
    及蔡錫欽等五人所有，該五人之買賣股票記錄與原告並無關係，且無法提示進一
    步之借戶或借券買賣資料以供勾稽，是難據以逐筆核對勾稽扣除，其主張委無足
    採。
三、原告雖主張與訴外人吳汪淑銖等人均係借戶予傅慧瓊使用，並提示傅慧瓊銀行交
    易紀錄影本、同意書及股票交易明細表供核，惟查原告所主張之二十筆借戶買賣
    ，原告並無法提示其資金流程與其股票交易相互勾稽，核無足採。又原告於訴願
    時所主張之借戶買賣流程與復查時所主張並不一致，原告主張前後不一，且亦無
    法提示相關資料以實其說，自難認其主張之事實為真實。
四、綜上所述，本件原告之訴並無理由，請判決駁回原告之訴等語。
    理  由
一、按財產或權利原為出價取得者，以交易時之成交價額，減除原始取得之成本，及
    因取得、改良及移轉該項資產而支付之一切費用後之餘額為所得額，併計個人綜
    合所得總額課徵綜合所得稅，為行為時所得稅法第十三條及第十四條第一項第七
    類所規定。又「個人出售民國七十八年一月一日以後取得之上市股票，其全年出
    售總金額不超過新臺幣一千萬元者，其交易所得自民國七十八年一月一日起至七
    十九年十二月三十一日止，繼續停徵所得稅兩年。」復經財政部七十七年十月二
    十九日台財稅字第七七○六六五一四○號函發布之證券交易所得課徵所得稅注意
    事項五所規定。
二、本件原告七十八年度綜合所得稅結算申報，列報上市股票證券交易所得為零，並
    註明「經更正後無超過一千萬」。被告依據財政部財稅資料中心通報之證券交易
    所得彙計資料，查得原告七十八年度出售證券總金額一一、四二六、八○○元，
    超過一千萬元等情，為原告所不爭，且有財政部財稅資料中心通報之證券交易所
    得彙計、交易清單附於原處分卷可憑。被告爰以對原告最有利之先進先出法核定
    其財產交易所得二、○七一、二○二元，併課其當年度綜合所得稅，揆諸前開法
    令規定，並無不合。原告不服，循序提起本件行政訴訟，主張：原告、吳汪淑銖
    、吳漢東、王鏡芬、蔡錫欽、傅健民等人於七十八年間授權傅慧瓊在群益證券公
    司開立上市股票交易帳戶，並借其使用，股票交易所需資金及所得款項均由傅慧
    瓊所有華僑商業銀行帳戶進出，其七十八年間有二十筆股票係傅慧瓊自吳汪淑銖
    等五人帳戶借券賣出，扣除該二十筆出售股票金額後，其實際出售總額僅七、八
    七七、五○○元，並未超過一千萬元，應無須申報證券交易所得云云。經查：
（一）原告提示之群益證券公司買賣對帳單，分別屬吳汪淑銖、吳漢東、王靜芬、傅
      健民及蔡錫欽等五人所有，該五人之買賣股票記錄與原告原無關係，不足以證
      明原告將其帳戶提供與傅慧瓊使用於股票交易。
（二）原告雖提示傅慧瓊銀行交易記錄影本、同意書及股票交易明細表，以證明原告
      及吳汪淑銖等人均係借戶、借票予傅慧瓊為股票交易。惟原告於提起復查時所
      主張買入股票之戶名，其中四筆與其於提起訴願時所主張之戶名不一致，其主
      張既前後不一，則群益證券公司分戶歷史帳附註之借券有關記載，自難採信。
      另經將原告於訴願時所提出之傅慧瓊於華僑商業銀行城東分行帳號○○四○○
      二–0000000–○之交易紀錄，與原告之證券交易清單所載資料相列核
      對，並不相吻合，是由此亦不足認傅慧瓊係向原告借戶交易股票，並以前開銀
      行帳戶進出交易股票之款項。此外，原告並未提示其所主張之傅慧瓊借戶或借
      券買賣資料以供勾稽，亦難據以逐筆核對勾稽扣除。
（三）將原處分卷所附之原告於群益證券公司交易清單與原告所計算之交易所得比對
      結果，二者之金額大皆相符，由此足認被告所核定之原告交易所得金額之計算
      方法，與原告之主張相同，亦即自出賣股票金額減除取得股票之金額與手續費
      、交易稅金之額，核與行為時所得稅法第十四條第一項第七類所定相符。原告
      謂被告未計算原告取得股票之價格云云，並無足採。
三、綜上所述，本件原告所述，均無可取，被告所為初查及復查決定，洵無違誤，一
    再訴願決定遞予維持，亦無不合，原告起訴意旨求予撤銷，為無理由，應予駁回
    。又觀之本件復查決定，僅就原告七十八年綜合所得稅稅額，作成決定，至原告
    應否另行繳納遲延利息，則非屬復查之範圍，原告對之如有不服，應另行處理。
    而被告於訴願程序為答辯時，亦表示有關利息部分，業已另案審理，是本件復查
    決定及一再訴願決定均未包含利息部分。原告謂其於訴願程序請求併予撤銷，被
    告亦已表示另案審理，顯見原告此部分之一再訴願為有理由，一再訴願決定機關
    竟未予撤銷原處分，於法有違云云，洵非有據。惟因本部分非屬本件行政訴訟範
    圍，爰不另予判決駁回，併此明。
據上論結，本件原告之訴為無理由，爰依行政訴訟法施行法第二條、行政訴訟法第九
十八條第三項前段，判決如主文。
中      華      民      國     九十     年     八     月     二十三     日
                    最 高 行 政 法 院  第 四 庭
                                審 判 長 法  官      葉  振  權
                                         法  官      蔡  進  田
                                         法  官      吳  錦  龍
                                         法  官      劉  鑫  楨
                                         法  官      吳  明  鴻
右  正  本  證  明  與  原  本  無  異
                                         法院書記官  阮  桂  芬
中      華      民      國     九十     年      八       月  二十四      日


司法院資訊處製作；財團法人民間司法改革基金會備份。
